臺灣臺南地方法院民事判決　　　　　　 95年度重訴字第175號
原　　　告　乙○○
法定代理人　丙○○
　　　　　　　　　　　　6巷1.
訴訟代理人　林春發律師
被　　　告　台灣糖業股份有限公司
法定代理人　甲○○
訴訟代理人　林樹根律師
　　　　　　洪茂松律師住同上
　　　　　　邱麗妃律師住同上
上列當事人間請求侵權行為損害賠償事件，經本院於民國96年3
月5日言詞辯論終結，判決如下：
    主　文
被告應給付原告新台幣壹佰捌拾陸萬肆仟貳佰壹拾陸元，及自民
國九十五年八月十九日起至清償日，按年利率百分之五計算之利
息。
原告其餘之訴駁回。
訴訟費用由被告負擔新台幣壹萬柒仟陸佰參拾參元；原告負擔
新台幣壹拾壹萬捌仟零柒元 。
本判決第原告勝訴部分，以新台幣陸拾貳萬壹仟元供擔保後，得
假執行。但被告如於執行標的物拍定、變賣前，以新台幣壹佰捌
拾陸萬肆仟貳佰壹拾陸元供擔保後，得免為假執行。
原告其餘假執行聲請駁回。
    事實及理由
甲、程序方面：本件原告乙○○為成年人，因意外事故，頭部受
    創嚴重，無法處理個人事務。其家屬乃向臺灣雲林地方法院
    聲請宣告禁治產人，並由該院以95年度監字第36號宣告原告
    為禁治產人，及諭知由原告子即丙○○擔任原告之監護人在
    案，此有上開裁定在卷可參。是以，丙○○為原告之利益，
    代理原告提起本件訴訟，自無不合。
乙、實體方面：
一、原告起訴主張：
  (一)訴外人丁○○（原為本件被告之一，因於訴訟中與原告達成
    和解，而由原告撤回對其訴訟）係被告公司位於仁德糖廠（
    下稱台糖公司仁德廠）資產管理課職員，負責該糖廠VPN 網
    路線路及總機遷移工程之發包與現場施工監督工作。因上開
    工程所需用之外接電信線路已由中華電信公司臺灣南區分公
    司台南營運處於93年9月24日派遣工程人員由室外拉入資產
    管理課辦公室內之接線盒，僅需進行室內接線工程。台糖公
    司仁德廠乃於93年9月下旬，將此部分工程委由羅兆輝經營
    之義達電器材料行承攬，並約定義達電器材料行應自接線盒
    將線路於室內拉線至同位於辦公室充為小總機之電信箱。羅
    兆輝遂於同年9月29日上午率同臨時工即原告在該糖廠資產
    管理課辦公室內施作拉線工作。丁○○明知依台糖仁德廠與
    義達電器材料行承攬契約之約定，施工地點僅限於室內接線
    ，不包括室外而有墜落風險之採光罩屋頂，如欲變更施工地
    點，應依「台糖公司危險性工作場所作業施工辦法」之規定
    ，於施工前備妥必要之急救及特殊之人體防護具等設備，並
    於施工前一日填具「安全工作許可證」一式二份送請施工部
    門主管辦理必要之準備工作及安全措施。丁○○並於交付承
    攬人「義達電器材料行」負責人羅兆輝之「工程承攬勞工安
    全衛生注意事項」所附之「台糖公司工作安全教導紀錄表」
    中，以書面指示羅兆輝『非本工程區域危險地區禁止進入』
    、『非經監工人員許可禁止進入（非工程區域危險區）』等
    事項。詎丁○○為求施工迅速及避免室內拉線影響美觀，竟
    於未備妥前述必要之急救及特殊之人體防護具等設備，且未
    事前以「安全工作許可證」向部門主管報備之情形下，告知
    原告剪斷外接電信線路與接線盒之連接線路，自窗外直接將
    外接電信線路自較接近小總機之窗戶拉入與小總機連接，並
    於原告依其指示剪斷電信線路欲攀爬窗口至窗外施工時，依
    當時情形並無不能注意或阻止之情事，竟疏於注意僅向原告
    陳稱「等我去拿樓梯再到外面做」，且轉往辦公室他處搬取
    樓梯。詎乙○○於未配備安全帽、安全帶及其他防止墜落之
    安全護具（如安全網等），且未等候丁○○搬取樓梯以緩和
    自窗戶步下一樓採光罩頂部（採光罩頂部距窗沿約160公分
    ，距地面約380公分），即縱身跨越窗戶至屋外，甫站立於
    屋外塑膠材質透明採光罩上，因重心不穩身體後仰，壓破上
    開採光罩墜地，因其並未配戴安全帽，又未有適當防墜設備
    ，致造成其受有頭部外傷併左側額顳葉腦硬膜下出血，經送
    醫治療，已成為植物人，受有重大難治之重傷害。丁○○涉
    犯過失重傷害罪責，經臺灣台南地方法院檢察署提起公訴，
    並由本院及臺灣高等法院台南分院判決有罪確定。
  (二)茲因原告所受重傷害，與丁○○上開過失行為間有因果關係
    ，而被告為丁○○之僱用人，爰依據侵權行為之法律關係，
    請求被告負賠償責任，賠償原告下列費用：
  1.醫療費用：原告受傷迄今，已支出醫療費用共計新台幣（下
    同）4,157元。
  2.增加生活上支出費用：原告日常生活需添購尿布、衛生紙等
    必要衛生物品，每月所需費用3,000元，本件意外事故發生
    迄今已支出19,920元。又因原告尚有平均餘命23.47歲，未
    來需再支付543,739元。
  3.看護費用部分：原告出院後，於私立仁民老人養護中心照護
    ，自93年12月起至94年7月止（不包含993年4月份），已支
    付養護費用175,000元。原告尚有平均餘命23.47歲，未來需
    再支付4,531,163元。
  4.減少工作能力之損失：原告係39年10月28日生，遭受本件職
    業傷害時已54歲，計至65歲退休，尚有11年工作年數。現原
    告已呈植物人狀態，完全喪失勞動能力，故以原告每月薪資
    54,000元計算，共計損失5,796,327元。
  5.精神慰藉金部分：原告遭受職業傷害，變成植物人，終身無
    法復原，影響至深且鉅，故請求精神慰撫金4,000,000元。
 (三)本件職業災害發生後，原告已與雇主羅兆輝達成調解，由雇
   主給付原告1,030,000元。另外丁○○於本件訴訟中，亦與原
   告達成和解，賠償原告1,500,000元，原告對於上開賠償金額
   屬於本件損害賠償責任之一部分，並無意見。
 (四)聲明：被告應給付原告12,540,306元，及自附帶民事起訴狀
   繕本送達被告翌日起至清償日止，按週年利率百分之5計算之
   利息；暨願供擔保，請准宣告假執行。
二、被告則以：
  (一)伊對於原告上述受傷之經過，及被告與丁○○間有僱傭關係
    之事實均不爭執。
  (二)原告請求各項賠償費用，其中醫藥費4,157元部分，並不爭
    執。增加生活上支出必要費用，已發生部分沒意見，未發生
    部分，依原告提出之收據，每月固定費用為25,000元，原告
    請求是否合理，請法院斟酌。減少工作能力損失部分，原告
    當日工資雖為1,800元，但原告為臨時僱用之人員，不能據
    此認定每日均有相同收入，被告認應以勞動基本工資即每月
    15,840元作為計算基準。又原告主張距離退休年齡尚有11年
    ，但依勞動基準法第54條規定，強制退休年齡為60歲，故此
    部分損失應計算至60歲為止。至於原告請求精神慰撫金
    4,000,000元部分，被告認為過高。
  (三)本件原告雖因意外墜落而受傷，但其對於事故之發生，顯然
    有過失，且其過失程度遠大於丁○○，依據民法第217條規
    定，得減輕被告之責任。
  (四)本件意外事故發生後，原告已自雇主受償1,030,000元之賠
    償，及由丁○○賠償1,500,000元，上開賠償金額應自本件
    賠償金額中扣除。
三、本件原告主張：訴外人丁○○為原告僱用之員工，負責被告
    公司仁德廠VPN網路線路及總機遷移工程之發包與現場施工
    監督工作。因上開工程所需外接電信線路已由中華電信公司
    台南營運處派遣人員自室外拉入台糖公司仁德廠資產管理課
    辦公室內之接線盒，被告公司遂將室內接線工程，委由羅兆
    輝經營之義達電器材料行承攬施作，並由羅兆輝於同年9月
    29日上午率同原告到場施作。詎丁○○為求施工迅速及避免
    室內拉線影響美觀，希望承包商改以剪斷外接電信線路與接
    線盒之連接線路，自窗外直接將外接電信線路自較接近小總
    機之窗戶拉入與小總機連接。惟該施作方式與契約內容不符
    ，丁○○應依據施工規範，事前以「安全工作許可證」向部
    門主管報備，且需未備妥必要之急救及特殊之人體防護具等
    設備，卻未依據上開規範報備或準備安全設備，即告知原告
    依其指示施作，並於原告剪斷電信線路欲攀爬窗口至窗外施
    工時，依當時情形並無不能注意或阻止之情事，僅向原告陳
    稱「等我去拿樓梯再到外面做」，即轉往辦公室他處搬取樓
    梯，導致原告自行跨越窗戶至屋外欲施作工程，即重心不穩
    ，身體後仰墜地，頭部受創嚴重，，經送醫治療，已成為植
    物人，受有重大難治之重傷害等情，業據提出本院95年度易
    字第97號判決，且為被告所不爭執。由上情可知，丁○○執
    行業務之際，既未依據施工規範，完成相關手續，亦未備妥
    必要之安全設備與裝置，即擅自變更原約定施工方式，指示
    原告施作。並於原告施作之際，應能注意及阻止原告貿然行
    事，亦疏未注意及阻止，導致原告自高處跌落地面，身體受
    傷。丁○○對於業務之執行，顯有過失。又丁○○過失傷害
    原告一案，經臺灣台南地方法院檢察署檢察官提起公訴後，
    並經本院及臺灣高等法院台南分院審理後，同為丁○○過失
    傷害罪責之認定，亦經本院調閱臺灣高等法院95年度上易字
    第555號過失傷害全卷宗（含本院95年度易字第97號卷宗及
    台南地檢署94年度發查偵字第438號卷宗）審閱在案。因之
    ，本院綜合上開事證之調查，足信，被告之受僱人丁○○因
    執行業務之過失，導致原告受有重傷害之事實為真正。
四、按受僱人因執行職務，不法侵害他人之權利者，由僱用人與
    行為人連帶負損害賠償責任。不法侵害他人之身體或健康者
    ，對於被害人因此喪失或減少勞動能力或增加生活上之需要
    時，應負損害賠償責任。不法侵害他人之身體、健康、名譽
    、自由、信用、隱私、貞操，或不法侵害其他人格法益而情
    節重大者，被害人雖非財產上之損害，亦得請求賠償相當之
    金額。此民法第188條第1項、第192條第1項及195條第1項分
    別定有明文。本件原告係因被告之受僱人執行職務有過失，
    導致原告身體受傷之事實，已如前述。則因原告所受傷害與
    丁○○之過失行為間，有因果關係存在，原告依據上開規定
    ，請求被告對於丁○○之過失行為負損害賠償責任，自有理
    由，應予准許。至原告請求賠償之金額是否合理，審酌如下
    ：
  (一)醫藥費用：查原告主張因本件事故，支出醫療費用4,157 元
    乙情，為被告不爭之事實，並有醫療費用收據在卷可參。本
    院審酌上開費用均屬必要費用，故原告請求被告如數賠償，
    自屬合理。
  (二)養護費用：原告因本件職業災害，成為植物人，已無法處理
    個人事務及衛生，出院後，日常生活均需人在旁照料，家屬
    乃將其安置於私立仁民老人養護中心照護，計至93年7月止
    已支付安養費用175,000元等情，為被告所不爭執，並有所
    述相符之收據與收費明細表在卷可參，原告請求賠償此部分
    安養費用，自有理由。至原告以其尚有平均餘命23.47歲，
    為未來支付需要，併請求被告賠償自94年8月起之餘命期間
    （即22年）所需費用4,531,163元乙節，本院審酌原告為植
    物人狀態，已無痊癒及回復正常生活之可能，終身需由養護
    中心照護，故其預為請求未來之看護費用，即有必要。茲因
    原告於上開養護中心，每月固定支付之看護費用為25,000元
    ，原告尚有平均餘命23.47年，扣除已支付期間，剩餘22年
    ，經採霍夫曼式計算法，扣除中間利息後，原告所得預為請
    求賠償之金額應為4,531,163元。
  (三)增加生活支出之必要費用：查原告成為植物人，無法處理個
    人事務及衛生，需添購衛生紙、成人尿布等必要物品，迄至
    93年7月止（共8個月），已支付19,920元等情，亦為被告所
    不爭執，及有所述相符之收據與收費明細表在卷可參，故原
    告請求此部分賠償，同屬有據。另原告主張其尚有平均餘命
    23.47歲，為未來支付需要，併請求被告賠償自94年8月起之
    至餘命期間（即22年），添購上開物品所需費用543,739 元
    部分，本院審酌原告為植物人狀態，已無痊癒及回復正常生
    活之可能，終身均有添購上開物品之必要，是其預為請求未
    來之費用，亦有必要。茲依據原告提出之收據，平均每月支
    付之費用為2,846元（採四捨五入），又原告尚有平均餘命
    23.47年，扣除已支付期間，剩餘22年，經採霍夫曼式計算
    法，扣除中間利息後，原告所得預為請求賠償之金額應為
    515,827元，逾此部分之請求，不能准許。
  (四)減少勞動力之損失：原告為植物人，已完全喪失勞動能力，
    自受有工作收入減少之損失，原告請求被告賠償，為有理由
    。本院審酌原告於本件工程每日工資雖為1,800元，但本件
    工程係臨時工作，並非固定，故以此單日收入，遽以認定原
    告全年度薪資基礎，並非客觀實在。至行政院雖有頒佈國內
    勞動基本工資，即每月15,840元，但此標準已十年未曾調整
    ，且審視國內薪資水準，除外籍勞動者外，鮮少以該基本工
    資作為給薪標準，遽以援引，亦失之公允。故參考原告提出
    其92年度個人所得稅扣繳憑單，全年收入為192,000元，上
    開時間與本件事故發生時間，相隔不遠，且為原告全年度收
    入，足徵原告實際收入狀況，故以此為原告年度工作收入標
    準應屬適當。又原告之工作性質屬於勞力工作，隨年紀增長
    ，體力衰退，而無法負荷工作勞累，所能工作年數，應以強
    制退休年齡即60歲核計，較為適當。故以原告為39年10 月
    28日生，事故發生時近54歲（53歲又11個月），屆滿60歲尚
    有6年又1個月。以其每年薪資192,000元，尚有勞動年數6年
    1 個月，採霍夫曼式計算法，扣除中間利息後，原告所得請
    求賠償勞動力損失之金額為1,042,365元。
  (五)精神慰撫金：查原告因本件意外事故，頭部受創嚴重，成為
    植物人狀態，後半餘生僅能於安養中心內仰賴他人照護，心
    理及身體因此遭受之痛苦，非筆墨所能形容，情節自屬重大
    。其請求被告賠償精神慰撫金，自屬有據。本院審酌原告受
    傷經過，身心痛苦程度，及原告為高中肄業，平日從事水電
    工作，並無特殊社會地位，名下財產雖有田地一筆，但公告
    現值僅15,950元有等情狀，認原告請求被告賠償精神慰撫金
    ，於2,500,000元範圍內，應屬合理。
  (六)綜上，本件原告所能請求賠償之項目及金額，依序為醫療費
    用4,157元、養護費用4,706,163、增加生活上必要支出之費
    用535,747元、減少勞動力之損失1,042,365元及精神慰撫金
    2,500,000元，共計8,788,432元。
五、次按損害之發生或擴大，被害人與有過失者，法院得減輕賠
    償金額或免除之，民法第217條第1項定有明文。此項規定之
    目的，在謀求加害人與被害人間之公平，故在裁判上法院得
    以職權減輕或免除之。本件被告之受僱人丁○○於執行業務
    之際，固有上述之過失，然丁○○要求羅兆輝變更施工方式
    時，當場遭羅兆輝拒絕一事，為在旁之原告所知悉，且羅兆
    輝亦明確指示原告應施作之工作項目，原告卻私下詢問丁○○指示之施作方式為何，並違背羅兆輝原先指示之工作方式
    ，及未準備任何安全護具及裝置之情形下，貿然跨越窗外，
    導致身受重傷，是其對於事故之發生同有過失。本院斟酌肇
    事原因力之強弱、原告與丁○○各自過失之程度，認原告應
    負擔百分之50過失責任，並依此標準減輕被告賠償責任。故
    原告所能請求之賠償金額應酌減為4,394,216元。
六、綜上所述，原告依據侵權行為之法律關係，所能請求被告賠
    償之金額為4,394,216元，但因原告於起訴前，已由雇主羅
    兆輝賠付1,030,000元，嗣於訴訟中另受領丁○○給付之賠
    償金1,500,000元，上開賠償金因與本件損害賠償事件，係
    同一事故，故原告同意自本件請求金額中扣除。是原告所能
    請求之金額，經扣除上開賠償金，剩餘1,864,216元。從而
    ，原告請求被告給付1,864,216元，及自起訴狀繕本送達翌
    日（即95年8月19日）起至清償日，按年利率百分之5計算之
    利息，洵屬有據，應予准許，逾此部分之請求，應予駁回。
七、兩造均陳明願供擔保，請准宣告假執行及免為假執行，經核
    原告勝訴部份，均無不合，爰分別酌定相當擔保金額宣告之
    。另原告其餘假執行之聲請，因訴之駁回而失所依附，不能
    准許。
八、又各當事人一部勝訴、一部敗訴者，其訴訟費用，由法院酌
    量情形，命兩造以比例分擔或命一造負擔，或命兩造各自負
    擔其支出之訴訟費用。及法院為終局判決時，應依職權為訴
    訟費用之裁判（民事訴訟法第79條、第87條第1項參照）。
    本件訴訟，除經原告支出裁判費135,640元外，兩造未有其
    餘費用支出，本件訴訟費用額應確定為135,640元。爰按兩
    造勝敗之程度，併於主文中諭知兩造各自應負擔之訴訟費用
    額。
九、結論：本件原告之訴，為一部有理由，一部無理由，依民事
    訴訟法第79條、第87條第1項、第390條第2項、第392條第2
    項、第3項，判決如主文。
中　　華　　民　　國　　96　　年　　3 　　月　　19　　日
                  民事第五庭    法　官　許蕙蘭
以上正本係照原本作成。
如對本判決上訴，須於判決送達後20日內向本院提出上訴狀
中　　華　　民　　國　　96　　年　　3 　　月　　19　　日
                                書記官　黃鋕偉
